【裁判字號】    95,訴,939
【裁判日期】    950615
【裁判案由】    搶奪
【裁判全文】
臺灣高雄地方法院刑事判決               95年度訴字第939號
公  訴  人  臺灣高雄地方法院檢察署檢察官
被      告  丁○○
                    （現於臺灣高雄第二監獄另案執行中）
            甲○○
上列被告因搶奪案件，經檢察官提起公訴（95年度偵字第5931號）
，本院判決如下：
    主  文
丁○○共同意圖為自己不法之所有，而搶奪他人之動產，處有期
徒刑柒月。
甲○○共同意圖為自己不法之所有，而搶奪他人之動產，累犯，
處有期徒刑玖月。
    事  實
一、甲○○前於民國91年間，因施用毒品、搶奪案件，經本院以
    91年度訴字第1582號、91年度訴字第2713號判決，分別判處
    有期徒刑8 月、10月，嗣臺灣高雄地方法院檢察署檢察官聲
    請定應執行刑，經本院以92年度聲字第2376號裁定上開2 罪
    應執行有期徒刑1 年4 月確定；又其於92年間，因施用毒品
    案件，經本院以92年度訴字第588 號判決有期徒刑8 月確定
    ，上開案件經接續執行，於94年6 月17日假釋出監，餘付保
    護管束，嗣於同年10月31日縮刑期滿執行完畢。詎甲○○猶
    不知悔改，竟與丁○○於民國95年（起訴書誤載為94年）2
    月18日13時50分許，共同騎乘車牌號碼PMF-163 號重型機車
    沿高雄縣鳳山市○○路行駛，途經位於該路之陸軍步校前，
    因丁○○被乙○○所駕之車牌號碼8M-8437 號自用小客車撞
    到左腳腳趾頭，乃要求乙○○下車賠償，雙方協議由乙○○
    給付新臺幣（下同）1000元作為醫療費用，經乙○○應允後
    而賠償之。嗣丁○○、甲○○又與乙○○於上開自小客車後
    方處閒聊，甲○○利用渠等2 人談話之際，前往乙○○所駕
    駛之上開車輛察看，因見該車內之右前座上置放乙○○所有
    之手機2 支，且右前車窗未關，遂返回告知丁○○該車內有
    手機，甲○○並與丁○○共同基於意圖為自己不法之所有之
    犯意，由甲○○回上開車後方續與乙○○閒聊，推由丁○○
    利用甲○○與乙○○閒聊而在乙○○未及防備之際，搶奪乙○○前開置於該車右前座上之手機2 支，得手後，因為乙○○立即發現並大叫「手機還給我」等語，丁○○及甲○○均
    不予理會，並迅由丁○○搭載甲○○共騎上開機車逃逸，經
    乙○○隨後追趕未果，惟為路人見狀，記下該機車之車號並
    報案，嗣於同日14時30分許，為警逮捕，起出乙○○被搶之
    手機2 支。
二、案經乙○○訴請高雄縣政府警察局鳳山分局報請臺灣高雄地
    方法院檢察署檢察官偵查起訴。
    理  由
壹、程序方面：
一、本案被告丁○○及甲○○對於證人乙○○於警詢中所為之陳
    述，知有刑事訴訟法第159條第1項不得為證據之情形，均同
    意上開證人於警詢中所為之陳述，得作為證據，本院審酌前
    開證人於警詢中所為陳述作成時之狀況，距離本案查獲時間
    甚近，記憶應最為清晰可靠，是認渠等於警詢中所為之陳述
    為適當，依刑事訴訟法第159 條之5 第1 項之規定，認具證
    據能力。
貳、實體部分：
一、訊據被告丁○○、甲○○2 人固不否認於前開時、地，在甲○○與乙○○閒聊之際，丁○○有取走乙○○置於該車右前
    座上之手機二支等情，惟矢口否認有前開搶奪犯行，被告丁○○辯稱：其係趁乙○○與甲○○閒聊時拿取該2 支手機，
    其並未聽到乙○○呼喊，應係竊盜云云。被告甲○○則辯稱
    ：當時因與乙○○閒聊，並不知丁○○竊取手機，渠亦未聽
    到乙○○呼喊，係騎車離開後丁○○始告知其有竊取乙○○
    手機云云。
二、經查，上開事實業據證人即被害人乙○○證述綦詳，復有具
    領人乙○○贓物認領保管單1 紙、查獲照片10張在卷可稽，
    又被告丁○○對於前開時、地，在與乙○○閒聊之際，其等
    確共同基於意圖不法所有之意圖，而推由其前至該車處取走
    乙○○置於該車右前座上之手機二支等情，亦供承不諱（見
    本院卷第83頁），核與證人乙○○所證述之情節亦相符合，
    是證人乙○○所證遭被告2 人共同搶奪2 支手機之事實，自
    堪採信。
三、至被告2人雖以前揭情詞置辯，惟查：
  (一)據證人乙○○證稱：比較高的這位是騎車者（手指被告丁○○），比較矮的這位是被載的（手指被告甲○○）；在我們
    談話當中，本來我們3 個人是站在在我車子左後方講話，後
    來甲○○就先離開，走到我車子右後車窗往車內張望，我的
    手機是放在右前車座坐墊上，當時車窗沒有關是搖下來的，
    甲○○看完後，就走來跟丁○○交頭接耳，丁○○就走到我
    車窗那邊拿我的手機，當時我有看到他拿我的手機，他拿完
    後兩個人就一起騎乘機車離開等語（見本院卷第75、76頁）
    ，此核與被告丁○○供稱：本來甲○○要回機車上休息，後
    來他看到乙○○車內有兩支手機，就特別回來跟我說，甲○○就是要回來叫我過去拿的，拿到手機後兩個人就馬上騎車
    離開等情相符。足見本案係被告甲○○趨前查看乙○○所駕
    駛之車內置放2 支手機，遂臨時起意返回告知被告丁○○，
    2 人並基於共同意圖為自己不法所有之犯意，由丁○○藉機
    前往將車內之2 支手機取走無訛。
  (二)又據證人乙○○證稱：我發現甲○○走向我車觀望車內，然
    後兩人便交頭接取後，甲○○便伺機找我聊天，丁○○便將
    我車內之手機拿走（見警卷第12頁）。復稱：當時我是眼睜
    睜地看到丁○○拿我的手機，他拿完之後，兩個人就一起騎
    乘機車離開，我當時就呼叫他們把手機還給我等語 (見本院
    卷第75至77頁）。是由證人乙○○於警詢及本院審理時之證
    述足見被告2 人在交頭接耳後，丁○○即在證人乙○○續與
    甲○○閒聊而不及防備之際，伺機拿取乙○○所有之該2支
    手機，而被告丁○○既非在證人乙○○不知之情形下而取得
    該2 支手機，自非屬竊盜；對此搶奪犯行被告丁○○亦曾於
    偵查時供承不諱（見偵卷第8 頁），被告丁○○嗣後改稱其
    係竊取該2 支手機，並非用搶的云云，核屬事後卸責之詞，
    不足採信。
  (三)另被告甲○○雖稱渠與證人乙○○閒聊時，丁○○取走該2
    支手機，當時渠不知情云云，惟倘渠所辯屬實，則當丁○○
    行搶該2 支手機得手而急欲騎乘機車離去時，被告甲○○既
    尚在與乙○○聊天中，必當對於趙智華即欲離去之舉感到莫
    名，理當請丁○○稍待，以便渠與乙○○結束對話或與乙○○簡易話別後再行離去，豈會在乙○○業已發現手機遭被告
    丁○○搶取，並在當時立即大聲呼叫後，被告甲○○竟未阻
    止丁○○離去或詢問丁○○相關事情原委，反迅由丁○○搭
    載而共同騎乘機車離去，足見被告甲○○原本即悉丁○○欲
    前至該自小客車車內搶奪該手機，始會在丁○○得手後，儘
    速與丁○○共同離去至明。是被告甲○○上開所辯，純屬諉
    責之詞，自不足採。
  (四)再本案係證人乙○○因手機遭人行搶而立即呼叫，並為路人
    聽到後記下該行搶者騎乘之車牌號碼PMF-163 號機車而先行
    報案，被告2 人對員警依路人之報案而循線查獲渠等之過程
    並不爭執（見警卷第4 頁、第8 頁、本院卷第77頁、偵卷第
    54頁），而由在旁之路人係因證人乙○○呼叫而得悉有人遭
    搶奪，乃及時記下被告共同騎乘機車之車號等情以觀，足見
    證人乙○○當時呼叫音量之大，確足以令四周之人包括被告
    立時聽聞，被告2 人辯稱未聽見乙○○之呼叫云云，顯與事
    實不符。況據證人乙○○證述伊在大聲呼叫及立即追趕之際
    ，被告甲○○尚有回頭之舉（見偵卷第61頁、本院卷第76頁
    ），足見被告甲○○確知悉證人乙○○在叫喊遭搶之情無訛
    。從而，由被告2 人未予理會，逕行逃逸等情，顯見被告甲○○與丁○○彼此具有共同搶奪之犯意聯絡，而由丁○○為
    上開行搶犯行至堪明確，被告2 人前開所辯，均與事證相悖
    ，核無足採
  (五)綜上所述，本案事證明確，被告丁○○、甲○○共同搶奪犯
    行，罪證明確，洵堪認定。
四、核被告丁○○、甲○○2 人所為，均係犯刑法第325 條第1
    項之搶奪罪。又被告2 人間就前開犯行，有犯意聯絡、行為
    分擔，為共同正犯。又被告甲○○前於91年間，因施用毒品
    、搶奪案件，經本院以91年度訴字第1582號、91年度訴字第
    2713號判決，分別判處有期徒刑8 月、10月，嗣經檢察官聲
    請定應執行刑，經本院裁定上開2 罪應執行有期徒刑1 年4
    月確定；其又於92年間，因施用毒品案件，經本院以92年度
    訴字第588 號判決有期徒刑8 月確定，上開案件經接續執行
    ，於94年6 月17日假釋出監，餘付保護管束，嗣於同年10月
    31日縮刑期滿執行完畢，此有臺灣高等法院被告前案紀錄表
    1 紙在卷可按，被告甲○○於前開徒刑執行完畢後，5 年內
    再犯本件最重本刑為有期徒刑以上之罪，為累犯，應依刑法
    第47條之規定，加重其刑。爰審酌被告2 人正值青壯，不思
    以合法手段賺取所需，而以搶奪他人財物之方式獲取不法利
    益，實屬不該，而被告丁○○於本院審理時，坦承拿取乙○○之前開手機，被告甲○○則全然飾詞矯辯，意圖將責任推
    由共犯丁○○1 人承擔，顯見並無悔意，被告2 人迄今亦未
    與被害人和解，實屬不該，然斟酌渠等所搶之手機因為警方
    及時查獲，業已由被害人乙○○將該手機領回，尚未造成被
    害人進一步之財物損害，以及其犯罪之動機、手段及目的等
    一切情狀，量處如主文所示之刑。
據上論斷，應依刑事訴訟法第299 條第1 項前段，刑法第28條、
第325 條第1 項、第47條，判決如主文。
本案經檢察官丙○○到庭執行職務。
中    華    民    國    95    年    6    月    15     日
                  刑事第十  庭  審判長法  官  徐美麗
                                      法  官  莊珮吟
                                      法  官  楊淑珍
以上正本證明與原本無異。
如不服本判決，應於判決送達後10日內，向本院提出上訴狀。
中    華    民    國    95    年    6    月    15     日
                                      書記官  林秀敏
附錄本判決論罪法條：
刑法第325條第1 項
(普通搶奪罪)
意圖為自己或第三人不法之所有，而搶奪他人之動產者，處6月
以上5年以下有期徒刑。
因而致人於死者，處無期徒刑或7年以上有期徒刑，致重傷者，
處3年以上10年以下有期徒刑。
第 1 項之未遂犯罰之。


司法院資訊處製作；財團法人民間司法改革基金會備份。
